臺灣新竹地方法院民事裁定　　　　　　　　99年度他字第11號
原　　　告　黃秋貴
上列原告即訴訟救助聲請人與被告集英營造有限公司等二人間請
求損害賠償事件，業經終局判決確定，本院依職權徵收訴訟費用
，裁定如下：
    主      文
原告應負擔之訴訟費用額確定為新臺幣捌萬玖仟肆佰貳拾貳元，
及自本裁定送達之翌日起至清償日止，按年息百分之五計算之利
息，原告應向本院如數繳納上開費用。
    理      由
一、按經准予訴訟救助者，於終局判決確定或訴訟不經裁判而終
    結後，第一審受訴法院應依職權以裁定確定訴訟費用額，向
    應負擔訴訟費用之當事人徵收之，民事訴訟法第114條第1項
    前段定有明文。又依同法第91條第3項規定，法院依聲請以
    裁定確定之訴訟費用額，應於裁定送達翌日起，加給按法定
    利率計算之利息，其立法理由旨在促使當事人早日自動償付
    其應賠償對造之訴訟費用，故在當事人無力支付訴訟費用時
    ，雖由國庫暫時墊付，然依法院前揭民事訴訟法第114條第1
    項規定，依職權裁定確定訴訟費用額，同屬確定訴訟費用額
    之程序，亦應基於同一理由而類推適用同法第91條第3項規
    定加計法定遲延利息（臺灣高等法院暨所屬法院民國94年11
    月25日94年度法律座談會決議意旨參照）。
二、原告黃秋貴與被告集英營造有限公司等2人間請求損害賠償
    事件，原告聲請訴訟救助，經本院於民國（下同）97年10月
    15日裁定准許在案（97年度救字第37號），嗣該事件經本院
    97年度勞訴字第18號判決原告部分敗訴，並諭命第一審訴訟
    費用由被告集英營造有限公司負擔22%，餘由原告負擔。惟
    被告集英營造有限公司針對其敗訴部分之全部提起上訴，而
    原告亦就其敗訴部分其中新臺幣（下同）1,977,714元及其
    利息部分提起附帶上訴，經臺灣高等法院以99年度勞上易字
    第67號判決「原判決關於命集英營造有限公司給付超過
    241,150元本息部分及該部分假執行之宣告，暨除確定部分
    外，訴訟費用之裁判均廢棄。上開廢棄部分，黃秋貴在第一
    審之訴及假執行之聲請均駁回。集英營造有限公司其餘上訴
    駁回，黃秋貴附帶上訴駁回。第一、二審訴訟費用（含附帶
    上訴部分）除確定部分外、由集英營造有限公司負擔6%，餘
    由黃秋貴負擔。」等情，業經本院調閱前開卷宗全卷查核無
    訛，是原告因訴訟救助暫免而應由其負擔之訴訟費用確定為
    89,422元（詳如後附計算書），及自本裁定送達之翌日起至
    清償日止，按法定利率計算之利息（參民事訴訟法第91條第
    3項），依法應向原告徵收之。
三、依民事訴訟法第114條第1項，裁定如主文。
中    華    民    國    100    年    1    月    10    日
                  民事第二庭    法  官  楊明箴
以上正本係照原本作成。
如對本裁定抗告，須於裁定送達後10日內向本院提出抗告狀並繳
納抗告費新臺幣1,000元。
中    華    民    國    100    年    1    月    10    日
                                書記官  林欣宜
計算書：
（一）第一審訴訟費用部分：
┌─────────┬───────────────┬──────────────────┐
│  項         目   │    金      額（新臺幣）      │      備                    註      │
├─────────┼───────────────┼──────────────────┤
│  裁  判  費      │58,519元                      │訴訟救助                            │
├─────────┼───────────────┼──────────────────┤
│  證  人  旅  費  │   530元                      │由原告黃秋貴預納                    │
├─────────┼───────────────┼──────────────────┤
│  合      計      │59,049元                      │                                    │
├─────────┼───────────────┴──────────────────┤
│  兩      造      │1、本件訴訟標的金額為5,802,714元。一審判決原告黃秋貴部分敗訴，而被告│
│  負  擔  額      │   集英營造有限公司應給付原告黃秋貴1,247,400元，及自民國97年10月21日│
│                  │   起至清償日止，按年息5%計算之利息，並諭命第一審訴訟費用由被告集英 │
│                  │   營造有限公司負擔22%，餘由原告黃秋貴負擔。嗣被告集英營造有限公司就│
│                  │   其敗訴部分之全部提起上訴，而原告黃秋貴則就其敗訴部分其中1,977,714│
│                  │   元及其利息部分提起附帶上訴，就其餘2,577,600元及其利息部分則未上訴│
│                  │   ，是就該2,577,600元及其利息部分，原告黃秋貴敗訴確定，該部分之訴訟│
│                  │   費用26,062元【59049×78%×0000000/（0000000+0000000）=26062，小數│
│                  │   點以下四捨五入，以下均同】，應由原告黃秋貴負擔；而就除確定部分外 │
│                  │   之其餘第一審訴訟費用32,987元（00000-00000=32987），即應依二審判決│
│                  │   所示，由集英營造有限公司負擔6%即1,979元（32987×6%=1979），餘    │
│                  │   31,008元（00000-0000=31008）則由黃秋貴負擔。                     │
│                  │2、是被告集英營造有限公司應負擔之第一審訴訟費用為1,979元，而原告應負│
│                  │   擔之第一審訴訟費用為57,070元（26062+31008=57070）。              │
└─────────┴──────────────────────────────────┘
（二）第二審訴訟費用部分：
┌─────────┬───────────────┬──────────────────┐
│  項         目   │    金      額（新台幣）      │      備                    註      │
├─────────┼───────────────┼──────────────────┤
│  上訴裁判費      │20,062元                      │由上訴人即被告集英營造有限公司預納  │
├─────────┼───────────────┼──────────────────┤
│  附帶上訴裁判費  │30,903元                      │訴訟救助                            │
├─────────┼───────────────┼──────────────────┤
│  合      計      │50,965元                      │                                    │
├─────────┼───────────────┴──────────────────┤
│  兩      造      │應依二審判決所示，由集英營造有限公司負擔6%即3,058元，餘47,907元（   │
│  負  擔  額      │00000-0000=47907）則由黃秋貴負擔。                                  │
└─────────┴──────────────────────────────────┘
（三）綜上，集英營造有限公司應負擔之訴訟費用額為5,037元
      （1979+3058=5037），扣除其預納之第二審上訴裁判費
      20,062元後（0000-00000=-15025），集英營造有限公司
      無需再向本院繳納訴訟費用。而黃秋貴應負擔之訴訟費用
      額則為104,977元（57070+47907=104977）；扣除其於一
      審所繳納之證人旅費530元後，尚應繳付之訴訟費用額為
      104,447元（000000-000=104447），惟其中15,025元已由
      被告預為繳納，故原告因訴訟救助暫免而應負擔之訴訟費
      用額確定為89,422元（000000-00000=89422）。